【裁判字號】    99,訴,198
【裁判日期】    990408
【裁判案由】    偽證
【裁判全文】
臺灣桃園地方法院刑事判決               99年度訴字第198號
公  訴  人  臺灣桃園地方法院檢察署檢察官
被      告  甲○○
            乙○○
            丙○○（原名顏熙）.
上列被告因偽證案件，經檢察官提起公訴（98年度偵字第2421號
），本院判決如下：
    主  文
甲○○於執行審判職務之公署審判時，證人於案情有重要關係之
事項，供前具結，而為虛偽陳述，處有期徒刑捌月。
乙○○於執行審判職務之公署審判時，證人於案情有重要關係之
事項，供前具結，而為虛偽陳述，處有期徒刑肆月。
丙○○於執行審判職務之公署審判時，證人於案情有重要關係之
事項，供前具結，而為虛偽陳述，累犯，處有期徒刑陸月。
    事  實
一、丙○○（原名顏熙，綽號小海，化名顏明毅）前因妨害自由
    案件，經本院以94年度壢簡字第1615號判決判處有期徒刑 4
    月確定，甫於民國95年2 月13日易科罰金執行完畢。緣甲○○係桃園縣政府警察局平鎮分局偵查隊偵查佐，另在桃園縣
    新屋鄉頭洲4 鄰46之16號經營「豪行釣蝦場」，自94年間起
    ，即向經營泰國蝦批發買賣之林相安購買活蝦，迄至96年 6
    月20日，因未能償還積欠林相安之貨款新臺幣（下同） 177
    萬元，乃於96年6 月20日與林相安簽立金融投資契約書，約
    定以其上開積欠之貨款177 萬元，及由林相安續行提供「豪
    行釣蝦場」、甲○○另經營之「松軒釣蝦場」23萬元活蝦，
    共計200 萬元作為入股「豪行釣蝦場」之出資額，甲○○則
    於96年8 月20日將「豪行釣蝦場」讓渡予林相安經營3 年，
    嗣於96年8 月20日，雙方復約定甲○○將「豪行釣蝦場」讓
    渡予林相安經營之時間延後於96年8 月25日，經營期間則延
    長為4 年，林相安另與鄭明得合夥，委由鄭明得管理「豪行
    釣蝦場」。惟甲○○改變心意，不願依約交出「豪行釣蝦場
    」經營權，又因積欠林相安之貨款已高達353 萬元，欲減低
    債務金額，即以還債為由，邀約林相安於96年9 月21日下午
    3 時30分許，在「豪行釣蝦場」見面，並指示丙○○先行前
    往「豪行釣蝦場」與林相安處理債務。丙○○夥同某真實姓
    名不詳之成年男子2 名抵達該處後，即先向林相安表明：其
    為天道盟太陽會之成員，本來今天就想將林相安帶走，提議
    以每月給付5 千元之方式，解決甲○○所有債務，經林相安
    拒絕，竟向林相安恫稱：「如不處理債務，你屏東載蝦貨車
    及家人以後會發生什麼事情，我就不曉得了」等語，致林相
    安心生畏懼。丙○○見林相安遲未同意上開還款方案，遂通
    知甲○○，甲○○到場後，與丙○○、林相安、鄭明得及該
    不詳姓名之成年男子2 名一同進入釣蝦場後方之包廂內，經
    詢問丙○○得知債務處理尚無結果，怒斥丙○○後即暫離開
    包廂，俟同日下午5 時許，甲○○偕同乙○○再度進入包廂
    ，發現丙○○就其積欠林相安之債務仍未處理妥當，即自桌
    上抓起打火機往地面丟擲，向林相安恫稱：「他媽的，我今
    天刑警不幹了，絕對是大哥大，絕對是最大尾的，要玩大家
    來玩」等語，致林相安心生畏懼，甲○○見林相安已面有懼
    色，旋留下丙○○與林相安續談債務，待甲○○、乙○○離
    去，丙○○表示甲○○僅能還款50萬元，林相安為求脫身，
    無奈表示同意，而丙○○認目的已達，即請甲○○到場，嗣
    同日晚上7 時許，甲○○偕同乙○○再度進入包廂，適林相
    安、鄭明得之手機鈴響，甲○○認林相安、鄭明得欲召集友
    人助勢，勃然大怒下，即與丙○○共同基於使他人行無義務
    之事之犯意聯絡，先命令丙○○「叫外面遊覽車上之人全部
    下來包圍釣蝦場」，並對林相安稱「今天沒有處理好，一個
    都不准走」等語，再由丙○○擬具：「乙方（即甲○○）於
    即日起至96年11月6 日前還款新臺幣50萬元整予甲方（即林
    相安），而後雙方再無任何債務及股份關係。於96年9 月29
    日前，甲方林相安需歸還豪行釣蝦場給乙方甲○○。」等內
    容之還款和解書1 紙，要求林相安簽署，林相安因心生畏懼
    ，亟欲脫身，遂在前開對其不利之還款和解書上簽名，使甲○○積欠林相安之353 萬元債務，僅須於96年11月6 日前償
    還50萬元，且林相安亦須於96年9 月29日前將「豪行釣蝦場
    」返還予甲○○。嗣經林相安報警處理，為警將甲○○、丙○○移送臺灣桃園地方法院檢察署檢察官偵查後，以96年度
    偵字第27402 號起訴書向本院提起公訴，並經本院以97年度
    易字第361 號妨害自由案件受理在案。詎乙○○明知其於96
    年9 月21日陪同甲○○至「豪行釣蝦場」包廂內與林相安談
    判債務時，甲○○曾自桌上抓起打火機往地面丟擲，恫稱：
    「他媽的，我今天刑警不幹了，絕對是大哥大，絕對是最大
    尾的，要玩大家來玩」等語，並命丙○○令外面遊覽車之人
    全部下來包圍釣蝦場，復稱：「今天沒有處理好，一個都不
    准走」等語，竟於97年10月30日下午，在本院刑事第三法庭
    ，就甲○○所犯前述妨害自由案件行公開審判時，以證人身
    分接受訊問，於供前具結後，就案情有重要關係之事項，虛
    偽證稱：沒有聽到甲○○在包廂內提到「沒有處理好，一個
    都不准走」的話，大家都走來走去；當時甲○○有講到他警
    察的身分，他說他今天警察沒有做，大家一樣都是老百姓，
    大家身分一樣平等，沒有因為是警察的身分而比較敏感；我
    全程在包廂內，沒有看到甲○○拿桌上東西摔的動作，有聽
    到碰的聲音，是打火機掉在地上；沒有聽到甲○○命令顏熙
    叫外面遊覽車上的人下來包圍釣蝦場云云。另丙○○亦於97
    年12月11日下午，在本院刑事第三法庭，就甲○○所犯前述
    妨害自由案件行公開審判時，以證人身分接受訊問，並經審
    判長告以得拒絕證言之權利，為掩飾其係受甲○○指示以上
    開脅迫方式使林相安簽立前揭還款和解書，為求脫免甲○○
    之刑責，於供前具結後，就案情有重要關係之事項，虛偽證
    稱：甲○○是說「我警察不幹，我跟你們一樣大，要玩大家
    一起玩」；在包廂時，有掉一個打火機，當時是在吵架的氣
    氛，我沒有看到甲○○的動作，我知道有一個打火機掉落地
    上的聲音；鄭明得、林相安好像有打電話要請人過來，然後
    甲○○說「要找人，我也可以找一遊覽車的人，跟我同身分
    的也可以」，然後甲○○就叫我去找，當時很混亂，甲○○
    有無說「未解決債務之前都不准離去」，我忘記了云云。而
    甲○○於97年12月11日下午，在本院刑事第三法庭，就其與
    丙○○所犯前述妨害自由案件行公開審判時，以證人身分接
    受訊問，並經審判長告以得拒絕證言之權利，為掩飾其指示
    丙○○以上開脅迫方式使林相安簽立前揭還款和解書之犯行
    ，於供前具結後，亦就案情有重要關係之事項，虛偽證稱：
    96年9 月21日這一次的會面是鄭明得要求的，絕對沒有交代
    顏熙要如何跟林相安協調釣蝦場的經營權問題；不論是客觀
    上或是主觀上，根本不需要把豪行釣蝦場收回來繼續經營，
    因為根本經營不下去，因為債務的責任問題，我得支付每個
    月15萬元的利息，所以根本不可能有金錢繼續經營下去；當
    天到豪行釣蝦場之後和乙○○先走，當時有向顏熙說「那就
    不要聊了，剩的就讓法律去處理」，後來顏熙再度打電話給
    我，我才知道他沒有走，事後顏熙告訴我是林相安要他留下
    來；簽還款和解書同意支付林相安50萬元，事實上是為了要
    幫林相安處理鄭明得退股的事情，還款和解書內容沒有包括
    松軒釣蝦場積欠林相安的蝦款，這部分欠款還要另外再償付
    云云，均足以陷審判於錯誤之危險。
二、案經本院函送臺灣桃園地方法院檢察署檢察官偵查起訴。
    理  由
壹、證據能力部分：
一、按被告以外之人於審判外向法官所為之陳述，得為證據，刑
    事訴訟法第159 條之1 第1 項定有明文，立法者係以被告以
    外之人（含共同被告、共犯、被害人、證人等）因其陳述係
    在法官面前為之，故不問係其他刑事案件之準備程序、審判
    期日或民事事件或其他訴訟程序之陳述，均係在任意陳述之
    信用性已受確定保障之情況下所為，因此該等審判外向法官
    所為之陳述，應得作為證據。是本件證人林相安、鄭明得於
    本院97年度易字第361 號被告甲○○、丙○○妨害自由案件
    審理時所為之證述，及證人丙○○於聲請羈押本院訊問時所
    為之證述，依上開規定，均有證據能力。
二、次按被告以外之人於偵查中向檢察官所為之陳述，除顯有不
    可信之情況者外，得為證據，刑事訴訟法第159 條之1 第 2
    項定有明文。偵查中對被告以外之人所為之偵查筆錄，或被
    告以外之人向檢察官所提之書面陳述，性質上均屬傳聞證據
    。惟現階段刑事訴訟法規定檢察官代表國家偵查犯罪、實施
    公訴，依法其有訊問被告、證人及鑑定人之權，證人、鑑定
    人且須具結，而實務運作時，檢察官偵查中向被告以外之人
    所取得之陳述，原則上均能遵守法律規定，不致違法取供，
    其可信度極高。經查證人林相安、鄭明得、丙○○在臺灣桃
    園地方法院檢察署檢察官偵查中所為之證述，性質上雖屬傳
    聞證據，惟係偵查中向檢察官所為，並經具結，證人林相安
    、鄭明得、丙○○未曾提及檢察官在偵訊時有任何強暴、脅
    迫、詐欺、利誘等以不正方法取供之情，其陳述時之心理狀
    況健全、並無受外力干擾，觀諸偵訊筆錄之記載形式，本院
    亦查無檢察官在上開偵訊時有任何以不正方法訊問，而有違
    反陳述者之自由意志等顯有不可信之情況，衡諸上開規定，
    自具有證據能力。
三、再按「被告以外之人於審判外之陳述，雖不符刑事訴訟法第
    159 條之1 至第159 條之4 之規定，而經當事人於審判程序
    同意作為證據，法院審酌該言詞陳述或書面陳述作成時之情
    況，認為適當者，亦得為證據。當事人、代理人或辯護人於
    法院調查證據時，知有刑事訴訟法第159 條第1 項不得為證
    據之情形，而未於言詞辯論終結前聲明異議者，視為有前項
    之同意」，刑事訴訟法第159 條之5 定有明文。查本判決所
    引用以下審判外作成之相關供述證據，公訴人及被告甲○○
    、乙○○、丙○○於本院準備程序、審判期日均表示無意見
    而不予爭執，亦未於言詞辯論終結前聲明異議，本院審酌上
    開證據資料製作時之情況，尚無違法取得及證明力明顯過低
    之瑕疵，認以之作為證據應屬適當，而其餘所依憑判斷之非
    供述證據，本院亦查無有何違反法定程序取得之情形，且上
    開各該證據均經本院於審判期日依法進行證據之調查、辯論
    ，被告甲○○、乙○○、丙○○於訴訟上之防禦權，已受保
    障，故上開證據資料均有證據能力。
貳、實體部分：
一、訊據被告甲○○、乙○○、丙○○均矢口否認有何偽證之犯
    行，被告三人皆辯稱：其等於被告甲○○、丙○○涉犯前述
    妨害自由一案審判中之證述均為實情，並非虛偽陳述云云。
二、經查：
(一)、甲○○係桃園縣政府警察局平鎮分局偵查隊偵查佐，另在桃
    園縣新屋鄉頭洲4 鄰46之16號經營「豪行釣蝦場」，自94年
    間起，即向經營泰國蝦批發買賣之林相安購買活蝦，迄至96
    年6 月20日，因未能償還積欠林相安之貨款177 萬元，乃於
    96年6 月20日與林相安簽立金融投資契約書，約定以其上開
    積欠之貨款177 萬元，及由林相安續行提供「豪行釣蝦場」
    、甲○○另經營之「松軒釣蝦場」23萬元活蝦，共計200 萬
    元作為入股「豪行釣蝦場」之出資額，甲○○則於96年8 月
    20日將「豪行釣蝦場」讓渡予林相安經營3 年，嗣於96年 8
    月20日，雙方復約定甲○○將「豪行釣蝦場」讓渡予林相安
    經營之時間延後於96年8 月25日，經營期間則延長為4 年，
    林相安另與鄭明得合夥，委由鄭明得管理「豪行釣蝦場」。
    嗣甲○○邀約林相安於96年9 月21日下午3 時30分許，在「
    豪行釣蝦場」見面，並授權丙○○先行前往「豪行釣蝦場」
    與林相安處理債務。稍晚甲○○偕同乙○○到場後，即與丙○○、林相安、鄭明得及某不詳姓名之成年男子2 名一同進
    入釣蝦場後方之包廂內，幾經談判，林相安於同日晚上7 時
    許，在丙○○擬具：「乙方（即甲○○）於即日起至96年11
    月6 日前還款新臺幣50萬元整予甲方（即林相安），而後雙
    方再無任何債務及股份關係。於96年9 月29日前，甲方林相
    安需歸還豪行釣蝦場給乙方甲○○。」等內容之還款和解書
    1 紙簽名後，始離開該處。嗣林相安以其係遭甲○○、丙○○等人脅迫始簽立上開還款和解書一事報警處理，為警將甲○○、丙○○移送臺灣桃園地方法院檢察署檢察官偵查後，
    以96年度偵字第27402 號起訴書向本院提起公訴，並經本院
    以97年度易字第361 號妨害自由案件受理在案。而乙○○於
    97年10月30日下午，在本院刑事第三法庭，就甲○○所犯前
    述妨害自由案件行公開審判時，以證人身分接受訊問，於供
    前具結後證稱：沒有聽到甲○○在包廂內提到「沒有處理好
    ，一個都不准走」的話，大家都走來走去；當時甲○○有講
    到他警察的身分，他說他今天警察沒有做，大家一樣都是老
    百姓，大家身分一樣平等，沒有因為是警察的身分而比較敏
    感；我全程在包廂內，沒有看到甲○○拿桌上東西摔的動作
    ，有聽到碰的聲音，是打火機掉在地上；沒有聽到甲○○命
    令顏熙叫外面遊覽車上的人下來包圍釣蝦場云云。另丙○○
    亦於97年12月11日下午，在本院刑事第三法庭，就甲○○所
    犯前述妨害自由案件行公開審判時，以證人身分接受訊問，
    並經審判長告以得拒絕證言之權利，於供前具結後證稱：甲○○是說「我警察不幹，我跟你們一樣大，要玩大家一起玩
    」；在包廂時，有掉一個打火機，當時是在吵架的氣氛，我
    沒有看到甲○○的動作，我知道有一個打火機掉落地上的聲
    音；鄭明得、林相安好像有打電話要請人過來，然後甲○○
    說「要找人，我也可以找一遊覽車的人，跟我同身分的也可
    以」，然後甲○○就叫我去找，當時很混亂，甲○○有無說
    「未解決債務之前都不准離去」，我忘記了云云。另甲○○
    於97年12月11日下午，在本院刑事第三法庭，就其與丙○○
    所犯前述妨害自由案件行公開審判時，以證人身分接受訊問
    ，並經審判長告以得拒絕證言之權利，亦於供前具結後證稱
    ：96年9 月21日這一次的會面是鄭明得要求的，絕對沒有交
    代顏熙要如何跟林相安協調釣蝦場的經營權問題；不論是客
    觀上或是主觀上，根本不需要把豪行釣蝦場收回來繼續經營
    ，因為根本經營不下去，因為債務的責任問題，我得支付每
    個月15萬元的利息，所以根本不可能有金錢繼續經營下去；
    當天到豪行釣蝦場之後和乙○○先走，當時有向顏熙說「那
    就不要聊了，剩的就讓法律去處理」，後來顏熙再度打電話
    給我，我才知道他沒有走，事後顏熙告訴我是林相安要他留
    下來；簽還款和解書同意支付林相安50萬元，事實上是為了
    要幫林相安處理鄭明得退股的事情，還款和解書內容沒有包
    括松軒釣蝦場積欠林相安的蝦款，這部分欠款還要另外再償
    付云云。而被告甲○○、丙○○所犯上開妨害自由案件業於
    97年12月25日經本院以97年度易字第361 號判決各判處有期
    徒刑5 月，嗣檢察官、被告甲○○、丙○○提起上訴後，亦
    經臺灣高等法院於98年3 月13日以98年度上易字第641 號判
    決駁回上訴，該案業已確定等情，此據被告甲○○、乙○○
    、丙○○分別於本院準備程序訊問時供認不諱（見98年度審
    訴字第2911號卷第29頁、第29頁背面），並有臺灣桃園地方
    法院檢察署檢察官96年度偵字第27402 號起訴書、本院97年
    度易字第361 號甲○○、丙○○妨害自由案件97年10月30日
    及97年12月11日審判筆錄，被告甲○○、乙○○、丙○○簽
    具之證人結文，以及本院97年度易字第361 號判決、臺灣高
    等法院98年度上易字第641 號判決各1 份等證在卷可稽（見
    97年度易字第361 號卷第2 至7 頁、第108 至114 頁、第11
    8 頁、第129 至152 頁、第171 頁、第173 頁，98年度偵字
    第2421號卷第1 至23頁、第26至29頁），此部分事實，堪予
    認定。
(二)、又法院就被告甲○○、丙○○涉犯前開妨害自由案件，對於
    告訴人林相安於上揭還款和解書簽名之際，究是否係受被告
    甲○○、丙○○之脅迫而為，除須審究告訴人林相安就被害
    經過之陳述，是否一致無瑕疵可指外，尚須調查其他補強證
    據以擔保其指證、陳述確有相當之真實性，是以，彼時在場
    證人丙○○、乙○○於審理中之上開證述，將作為互核告訴
    人林相安指述是否足以採信，或佐證被告甲○○辯解是否非
    屬虛妄之重要證據，如法院採信被告丙○○、乙○○於審理
    中之證言，認被告甲○○並無以言語或肢體動作對告訴人為
    現時惡害之通知，該證言於審判結果顯然有關；而告訴人林
    相安簽具上揭還款和解書後，將使被告甲○○僅須於96年11
    月6 日前償還50萬元，且林相安亦須於96年9 月29日前將「
    豪行釣蝦場」返還予甲○○，基此，被告甲○○積欠告訴人
    林相安之債務金額究為若干，「豪行釣蝦場」對被告甲○○
    、告訴人林相安而言，是否有經營價值，亦為法院須審酌之
    事實，俾以判斷上開還款和解書內容是否對告訴人林相安造
    成不利，準此，被告甲○○於96年9 月21，在「豪行釣蝦場
    」與告訴人林相安談判債務糾紛時，是否確曾對告訴人林相
    安施以脅迫行為，以及上開還款和解書內容是否對告訴人林
    相安不利等節，即係與該案案情有重要關係之事項，並足以
    影響審判之結果，若證人丙○○、乙○○、甲○○於具結後
    加以虛偽陳述，即均有使審判陷於錯誤之危險。
(三)、就被告丙○○所犯偽證犯行部分：
(1)、被告甲○○前以還債為由，邀約告訴人林相安於96年9 月21
    日下午3 時30分許，在「豪行釣蝦場」見面，而當日丙○○
    夥同某真實姓名不詳之成年男子2 名抵達該處後，即先向林
    相安表明：其為天道盟太陽會之成員，本來今天就想將林相
    安帶走，提議以每月給付5 千元之方式，解決甲○○所有債
    務，經林相安拒絕，竟向林相安恫稱：「如不處理債務，你
    屏東載蝦貨車及家人以後會發生什麼事情，我就不曉得了」
    等語，致林相安心生畏懼。丙○○見林相安遲未同意上開還
    款方案，遂通知甲○○，甲○○到場後，與丙○○、林相安
    、鄭明得及該不詳姓名之成年男子2 名一同進入釣蝦場後方
    之包廂內，經詢問丙○○得知債務處理尚無結果，怒斥丙○○後即暫離開包廂，俟同日下午5 時許，甲○○偕同乙○○
    再度進入包廂，發現丙○○就其積欠林相安之債務仍未處理
    妥當，即自桌上抓起打火機往地面丟擲，向林相安恫稱：「
    他媽的，我今天刑警不幹了，絕對是大哥大，絕對是最大尾
    的，要玩大家來玩」等語，致林相安心生畏懼，甲○○見林
    相安已面有懼色，旋留下丙○○與林相安續談債務，待甲○○、乙○○離去，丙○○表示甲○○僅能還款50萬元，林相
    安為求脫身，無奈表示同意，而丙○○認目的已達，即請甲○○到場，嗣同日晚上7 時許，甲○○偕同乙○○再度進入
    包廂，適林相安、鄭明得之手機鈴響，甲○○認林相安、鄭
    明得欲召集友人助勢，勃然大怒下，即與丙○○共同基於使
    他人行無義務之事之犯意聯絡，先命令丙○○「叫外面遊覽
    車上之人全部下來包圍釣蝦場」，並對林相安稱「今天沒有
    處理好，一個都不准走」等語，再由丙○○擬具：「乙方（
    即甲○○）於即日起至96年11月6 日前還款新臺幣50萬元整
    予甲方（即林相安），而後雙方再無任何債務及股份關係。
    於96年9 月29日前，甲方林相安需歸還豪行釣蝦場給乙方甲○○。」等內容之還款和解書1紙 ，要求林相安簽署，林相
    安因心生畏懼，亟欲脫身，遂在前開對其不利之還款和解書
    上簽名等情，迭據證人即告訴人林相安於被告甲○○、丙○○所犯前述妨害自由案件偵訊中及審理時證述綦詳（見96年
    度偵字第27402 號卷第46至49頁，97年度易字第361 號卷第
    80至95頁），核與證人鄭明得於該案偵訊、審理時證述之情
    節相符（見96年度偵字第27402 號卷第53至56頁，97年度易
    字第361 號卷第96至107 頁），並據告訴人林相安提出還款
    和解書1 紙附卷可憑（見96年度真字第27402 號卷第36頁）
    ，及被告丙○○於其涉犯上開妨害自由案件聲請羈押本院訊
    問時、偵查中亦具結證稱：96年9 月21日有到豪行釣蝦場幫
    甲○○與林相安等人談還款事宜，是受甲○○指示前往處理
    債務，他前一天打電話叫我去的，甲○○到場後，有對林相
    安、鄭明得說「我不幹條子，我比誰都大」，甲○○一直罵
    人、說髒話，當時甲○○有拿起打火機丟在地上，甲○○很
    生氣，講話也很大聲，有聽到甲○○說「要叫人包圍釣蝦場
    」，當時他很生氣就對著我說這些話，他應該有說「事情沒
    有處理好，一個人都不准走」，林相安當時顯得很害怕等語
    明確（見96年度偵字第27402 號卷第72至75頁、第81至82頁
    ），足認被告甲○○於96年9 月21日，在豪行釣蝦場包廂內
    ，與林相安協商債務糾紛時，確曾自桌上抓起打火機往地面
    丟擲，向林相安恫稱：「他媽的，我今天刑警不幹了，絕對
    是大哥大，絕對是最大尾的，要玩大家來玩」、「今天沒有
    處理好，一個都不准走」等語，復命丙○○「叫外面遊覽車
    上之人全部下來包圍釣蝦場」，且被告丙○○均在場目睹上
    開情節，要屬無誤。
(2)、詎被告丙○○於97年12月11日下午，在本院刑事第三法庭，
    就甲○○所犯前述妨害自由案件行公開審判時，以證人身分
    接受訊問，並經審判長告以得拒絕證言之權利，於供前具結
    後，竟證稱：甲○○是說「我警察不幹，我跟你們一樣大，
    要玩大家一起玩」；在包廂時，有掉一個打火機，當時是在
    吵架的氣氛，我沒有看到甲○○的動作，我知道有一個打火
    機掉落地上的聲音；鄭明得、林相安好像有打電話要請人過
    來，然後甲○○說「要找人，我也可以找一遊覽車的人，跟
    我同身分的也可以」，然後甲○○就叫我去找，當時很混亂
    ，甲○○有無說「未解決債務之前都不准離去」，我忘記了
    云云，除與其先前證述內容完全相悖外，更與證人林相安、
    鄭明得證述之情節相佐，足證被告丙○○上揭證述內容，確
    屬虛偽不實之證述，且屬得據以判斷林相安是否確因被告甲○○施以脅迫，而簽立上開還款和解書，被告甲○○所為是
    否構成強制罪之重要證據，係與該案案情有重要關係之事項
    ，並足以影響法院審判後為被告甲○○有罪或無罪之結果，
    被告丙○○於該案以證人身分具結後為上開虛偽陳述，自足
    以陷審判於錯誤之危險，至屬明確。被告丙○○猶辯稱伊於
    該案審理時所為證述均為事實，並非虛偽陳述云云，委不足
    採。
(四)、就被告乙○○所犯偽證犯行部分：
(1)、被告乙○○於偵訊中業坦認：96年9 月21日有和甲○○去豪
    行釣蝦場，有進入包廂，那裡有卡拉ＯＫ設備，但當時沒有
    放音樂，還蠻安靜的，我在包廂中都坐著，我跟包廂內的其
    他人距離不算太遠，他們講話基本上都聽的清楚，當時我聽
    到甲○○欠林相安蝦子錢，他們一直講，債務牽來牽去，談
    不妥無法解決，氣氛不好難免講話口氣較差，有聽到「警察
    不做」這句話，也有聽到林相安說「大家就好好講，好好溝
    通，不需要講這些話」等語不諱（見98年度偵字第2421號卷
    ），衡諸常情，果非被告甲○○口出惡言在先，告訴人林相
    安焉有必要表示「大家就好好講，好好溝通，不需要講這些
    話」。詎被告乙○○於97年10月30日下午，在本院刑事第三
    法庭，就甲○○所犯前述妨害自由案件行公開審判時，以證
    人身分接受訊問，於供前具結後證稱：沒有聽到甲○○在包
    廂內提到「沒有處理好，一個都不准走」的話，大家都走來
    走去；當時甲○○有講到他警察的身分，他說他今天警察沒
    有做，大家一樣都是老百姓，大家身分一樣平等，沒有因為
    是警察的身分而比較敏感；我全程在包廂內，沒有看到甲○○拿桌上東西摔的動作，有聽到碰的聲音，是打火機掉在地
    上；沒有聽到甲○○命令顏熙叫外面遊覽車上的人下來包圍
    釣蝦場云云，此均與證人林相安、鄭明得證述之情節相佐。
(2)、而被告乙○○既自承當時在包廂中都坐著，聽得清楚在場人
    士的講話，竟唯獨就有關不利被告甲○○之情事，均證稱沒
    有看到、沒有聽到云云，顯屬不實。再就被告甲○○身為債
    務人，與債權人即告訴人林相安商談債務糾紛之場合以觀，
    若謂被告甲○○彼時曾突然表示「我今天警察沒有做，大家
    一樣都是老百姓，大家身分一樣平等，沒有因為是警察的身
    分而比較敏感」等語，除未見有何必要外，亦與經驗法則不
    符，要難採信。第參以被告乙○○於本案偵查中復供稱：法
    院開庭前一天，有去被告甲○○委任的孫志堅律師那邊討論
    一下，孫律師叫我回想當天的經過等語屬實（見98年度偵字
    第2421號卷第44頁），足認被告乙○○於被告甲○○上開妨
    害自由案件法院行審理程序前一日，已就相關案情與被告甲○○及其選任辯護人共同商討推演過，益證被告乙○○上揭
    證述內容，確屬避重就輕、勾串迴護被告甲○○之虛偽證述
    ，自屬重要證據，得據以判斷告訴人林相安是否確因被告甲○○施以恐嚇、脅迫，而簽立上開還款和解書，係與該案案
    情有重要關係之事項，並足以影響法院審判後為被告甲○○
    有罪或無罪之結果，被告乙○○於該案以證人身分具結後為
    上開虛偽陳述，自足以陷審判於錯誤之危險，至為明確。被
    告乙○○辯稱伊於該案審理時所為證述均為事實，並非虛偽
    陳述云云，不足憑採。
(五)、就被告甲○○所犯偽證犯行部分：
(1)、被告甲○○於其所犯上開妨害自由案件警詢時業已供承：96
    年4 、5 月份積欠林相安的債務是177 萬元，96年6 月份與
    林相安協調之後，96年6 月20日雙方即簽訂契約，林相安以
    200 萬元接下豪行釣蝦場經營權3 年，用以抵銷上開債務，
    尚差23萬元部分，就以後續貨款相抵，但是我的家族說還要
    再做兩個月。96年7 、8 月我的家族經營松軒釣蝦場時，剩
    下153 萬元貨款沒有支付給林相安，因為家裡經濟出現危機
    ，沒有辦法支付。我有授權顏明毅（按即指丙○○）處理與
    林相安的財務糾紛問題，我知道還款和解書的內容，是林相
    安及他的合夥人鄭泰得（按即指鄭明得），還有我這邊出來
    談債務協商的股東綽號小海（按即指丙○○）談好內容，叫
    我看完之後，沒意見就簽名，和解內容與實際財務糾紛金額
    根本不相符，當天我有說要還釣蝦場時，要把釣蝦場回復原
    狀等語屬實（見96年度偵字第27402 號卷第9 至13頁），再
    者，證人即共同被告丙○○於該案偵訊中亦證稱：96年9 月
    21日去豪行釣蝦場，係為瞭解投資可否取回，或是將整間店
    頂起來，當天是受甲○○指示前往處理債務等語明確（見96
    年度偵字第27402 號卷第61頁、第81頁），參以卷附被告甲○○與告訴人林相安簽訂之金融投資契約書所示（見96年度
    偵字第27402 號卷第34至35頁），告訴人林相安係以200 萬
    元出資經營「豪行釣蝦場」，被告甲○○則應於96年8 月25
    日將「豪行釣蝦場」交付告訴人林相安經營4 年，迄至該案
    案發日96年9 月21日，告訴人林相安接手經營「豪行釣蝦場
    」之期間尚未滿1 月，然被告甲○○與告訴人林相安於96年
    9 月21日簽訂還款和解書後，被告甲○○僅須於96年11月 6
    日前還款50萬元予告訴人林相安，此後其與告訴人林相安間
    所有債務即一筆勾銷，且告訴人林相安亦須於96年9 月29日
    前將「豪行釣蝦場」經營權返還予甲○○，有上開還款和解
    書1 紙在卷可稽（見96年度偵字第27402 號卷第36頁），堪
    信屬實。惟被告甲○○於警詢已自承：96年4 、5 月份積欠
    林相安的債務是177 萬元，96年6 月20日雙方簽訂契約，林
    相安以200 萬元接下豪行釣蝦場經營權3 年，用以抵銷上開
    債務，尚差23萬元部分，就以後續貨款相抵，96年7 、8 月
    伊家族經營松軒釣蝦場時，尚有153 萬元貨款未支付林相安
    等語明確，準此，既被告甲○○將「豪行釣蝦場」之經營權
    收回，則其積欠告訴人林相安之債務，至少包括177 萬元、
    153 萬元，及用以抵充出資額之後續貨款23萬元，總計 353
    萬元，核與告訴人林相安證稱被告甲○○積欠其353 萬元債
    務一節相符，上開還款和解書既使告訴人林相安喪失對「豪
    行釣蝦場」3 年11個月之經營權，又將被告甲○○須返還之
    353 萬元債務無條件大幅削減為50萬元，自屬對告訴人林相
    安極不利益之約定，而此為被告甲○○所明知，業據其於警
    詢供認在卷，是被告甲○○指派被告丙○○先行前往「豪行
    釣蝦場」與告訴人林相安處理債務，本意即一面欲將「豪行
    釣蝦場」之經營權奪回，一面並求大幅降低債務金額之事實
    ，堪以認定。
(2)、詎被告甲○○於97年12月11日下午，在本院刑事第三法庭，
    就其與丙○○所犯前述妨害自由案件行公開審判時，以證人
    身分接受訊問，並經審判長告以得拒絕證言之權利，竟於供
    前具結後證稱：96年9 月21日這一次的會面是鄭明得要求的
    ，絕對沒有交代顏熙要如何跟林相安協調釣蝦場的經營權問
    題；不論是客觀上或是主觀上，根本不需要把豪行釣蝦場收
    回來繼續經營，因為根本經營不下去，因為債務的責任問題
    ，我得支付每個月15 萬 元的利息，所以根本不可能有金錢
    繼續經營下去；當天到豪行釣蝦場之後和乙○○先走，當時
    有向顏熙說「那就不要聊了，剩的就讓法律去處理」，後來
    顏熙再度打電話給我，我才知道他沒有走，事後顏熙告訴我
    是林相安要他留下來；簽還款和解書同意支付林相安50萬元
    ，事實上是為了要幫林相安處理鄭明得退股的事情，還款和
    解書內容沒有包括松軒釣蝦場積欠林相安的蝦款，這部分欠
    款還要另外再償付云云，除與其於警詢供述之上開內容不符
    外，復與證人丙○○、林相安、鄭明得證述之情節大相逕庭
    ，更與上開還款和解書所載內容相悖，足證被告甲○○上揭
    證述內容，確屬虛偽不實之證述，且屬得據以判斷上開還款
    和解書是否對告訴人林相安造成不利，被告甲○○所為是否
    構成以脅迫方式使人行無義務之事罪，及被告甲○○與丙○○間，就上開犯行有無犯意聯絡之重要證據，係與該案案情
    有重要關係之事項，並足以影響法院審判後為其有罪或無罪
    之結果，被告甲○○於該案以證人身分具結後為上開虛偽陳
    述，自足以陷審判於錯誤之危險，至屬明確。被告甲○○空
    言辯稱伊於該案審理時所為證述俱屬實情，並非虛偽陳述云
    云，要屬無稽，不足採信。
(3)、至於被告甲○○提出之電話錄音譯文1 份，為其自行製作之
    文書，除無法得知該文書內容之真實性外，亦無法判斷究係
    何人於何時以電話交談，該錄音譯文性質屬被告以外之人於
    審判外之陳述，既法律別無特別規定，依刑事訴訟法第 159
    條第1 項規定，自不得作為本案證據，本院對此本無庸審酌
    ，附此指明。
(六)、綜上所述，本案事證明確，被告甲○○、乙○○、丙○○所
    辯上情，要屬事後卸責之詞，均不足採信，其等在法院審判
    時，明知不實而故為前揭虛偽之證述，至為明確，其等偽證
    犯行均堪以認定，應予依法論科。
三、按偽證罪之構成，以於執行審判職務之公署或於檢察官偵查
    時對於案情有重要關係之事項，供前或供後具結，而為虛偽
    之陳述為要件，所謂虛偽之陳述，係指與案件之真正事實相
    悖，而足以陷偵查或審判於錯誤之危險者而言。又刑法上之
    偽證罪，為形式犯，不以結果之發生為要件，一有偽證行為
    ，無論當事人是否因而受有利或不利之判決，均不影響其犯
    罪之成立。而該罪所謂於案情有重要關係之事項，則指該事
    項之有無，足以影響於裁判之結果者而言。又證人之具結，
    乃以文書保證其所陳述之事實為真實，告以具結義務命其具
    結，端在使其明瞭具結意義，知所警愓，強制其據實陳述，
    不致為虛偽證言，俾能發現真實，故經具結後如就案情有重
    要關係之事項而為虛偽之陳述時，應受刑法上偽證罪之處罰
    ，最高法院著有69年台上字第2427號、71年台上字第8127號
    判例要旨可資參照。是核被告甲○○、乙○○、丙○○上開
    所為，均係犯刑法第168 條之偽證罪。被告丙○○前因妨害
    自由案件，經本院以94年度壢簡字第1615號判決判處有期徒
    刑4 月確定，於95年2 月13日易科罰金執行完畢，此有臺灣
    高等法院被告前案紀錄表在卷可按，其於有期徒刑之執行完
    畢後，5 年以內故意再犯本件有期徒刑以上之罪，為累犯，
    應依刑法第47條第1 項規定加重其刑。爰審酌被告三人於審
    判中對於案情有重要關係之事項虛偽陳述，有使法院審判陷
    於錯誤之危險，足以影響裁判結果之正確性，影響司法調查
    程序之進行，所為應予非難，且本案係起因於被告甲○○，
    其犯罪情節較重，被告乙○○、丙○○則係與被告甲○○勾
    串，為迴護被告甲○○，而為上開虛偽證述，併考量其等其
    犯罪之動機、目的、手段、素行、生活狀況、智識程度與犯
    後均否認犯行，未具悔悟之意等一切情狀，分別量處如主文
    所示之刑。
據上論斷，應依刑事訴訟法第299 條第1 項前段，刑法第168 條
、第47條第1項，判決如主文。
本案經檢察官周芝君到庭執行職務。
中    華    民    國    99    年    4     月    8     日
                  刑事第五庭  審判長法  官   潘政宏
                                    法  官   江春瑩
                                    法  官   劉淑玲
以上正本證明與原本無異。
如不服本判決應於收受判決後10日內向本院提出上訴書狀，並應
敘述具體理由。其未敘述上訴理由者，應於上訴期間屆滿後20日
內向本院補提理由書(均須按他造當事人之人數附繕本)「切勿逕
送上級法院」。
                                    書記官   許婉茹
中    華    民    國    99    年    4     月    9     日
附錄本案論罪科刑依據之法條：
中華民國刑法第168條：
於執行審判職務之公署審判時或於檢察官偵查時，證人、鑑定人
、通譯於案情有重要關係之事項，供前或供後具結，而為虛偽陳
述者，處7年以下有期徒刑。


司法院資訊處製作；財團法人民間司法改革基金會備份。
